【裁判字號】    98,訴,32
【裁判日期】    990426
【裁判案由】    公共危險
【裁判全文】
臺灣澎湖地方法院刑事判決                98年度訴字第32號
公  訴  人  臺灣澎湖地方法院檢察署檢察官
被      告  丙○○
選任辯護人  張蓉成律師
上列被告因公共危險案件，經檢察官提起公訴（98年度偵字第26
4號），本院判決如下：
    主  文
丙○○無罪。
    理  由
一、公訴意旨略以：被告丙○○與被害人甲○○同為澎湖縣湖西
    鄉龍門村居民，緣被告丙○○曾因細故對被害人甲○○心生
    不滿，被告丙○○遂基於放火之犯意，於民國98年3月30日
    下午2時15分許，以寶特瓶內裝汽油、瓶口塞布條之方式自
    製汽油彈（非爆裂物）後，前往被害人甲○○所經營、位於
    該村安良廟右前方之雜貨店，在布條上點火，以燃燒之汽油
    彈丟擲該雜貨店，致使該雜貨店建物部分鐵皮及陳列之飲料
    數瓶遭燒黑，經被害人甲○○之妻自行撲滅，方未延燒，因
    認被告涉犯刑法第173條第3項、第1項放火未遂罪嫌。
二、按犯罪事實應依證據認定之，無證據不得認定其犯罪事實；
    不能證明被告犯罪者，應諭知無罪之判決，刑事訴訟法第15
    4條第2項、第301條第1項分別定有明文。又事實之認定，應
    憑證據，如未能發現相當證據，或證據不足以證明，自不能
    以推測或擬制之方法為裁判基礎；且認定犯罪事實所憑之證
    據，雖不以直接證據為限，間接證據亦包括在內，然而無論
    直接證據或間接證據，其為訴訟上之證明，須於通常一般之
    人均不致有所懷疑，而得確信其為真實之程度者，始得據為
    有罪之認定，倘其證明尚未達到此一程度，而有合理之懷疑
    存在而無從使事實審法院獲得有罪之確信時，即應由法院為
    諭知被告無罪之判決，最高法院40年度臺上字第86號、76年
    度臺上字第4986號著有判例可資參照。再者，依刑事訴訟法
    第161條第1項規定，檢察官對於起訴之犯罪事實，仍應負提
    出證據及說服之實質舉證責任。倘其所提出之證據，不足為
    被告有罪之積極證明，或其指出證明之方法，無從說服法院
    以形成被告有罪之心證，基於無罪推定之原則，自應為被告
    無罪判決之諭知，此亦有最高法院92年度臺上字第128號判
    例意旨可參。
三、本件公訴人認被告涉犯刑法第173條第3項、第1項放火未遂
    罪嫌，無非係以：據現場監視器錄影影像顯示，縱火之人在
    寶特瓶口布條點火後，將內裝有汽油之寶特瓶丟擲至雜貨店
    門口，在丟擲過程中火苗曾延燒至其身上之外衣；而被告身
    穿之紅色夾克經警方扣案送驗，驗得夾克表面亦有受燒痕跡
    及烷基苯（為汽油成分之一）反應，有澎湖縣政府警察局馬
    公分局扣押物品目錄表、現場平面圖各1紙、現場照片數幀
    、內政部警政署刑事警察局98年6月11日刑鑑字第098006209
    2號鑑定書1紙在卷可憑，另有現場扣案燃燒過之殘渣及空瓶
    可證，為其主要論據。惟訊據被告丙○○堅決否認有放火之
    犯行，辯稱：案發當日伊在家，並未外出，不可能去放火，
    且伊與被害人甲○○間之前所生糾紛早經和解，亦無放火之
    動機等語。
四、經查：
（一）案發現場扣得之燃燒過殘跡2件及燃燒過塑膠瓶2瓶，經送
      內政部警政署刑事警察局驗定結果，均檢出汽油成分，又
      被告所有之紅色夾克1件，經送該局驗定結果，檢出主成
      分為烷基苯、烷基成分，固有該局98年6月11日刑鑑字
      第0980062092號鑑定書1紙在卷可稽。惟上開烷基苯、烷
      基成分究係何種物品之殘留，經本院函詢原鑑定單位，
      據覆略以：「因市售油品種類繁多，本局無法臆測該成分
      係由何種物品殘留」等語，亦有該局99年2月5日刑鑑字第
      0990 000926號函1紙可憑，是被告所有之夾克既難遽認有
      汽油之殘留，即難認與案發現場遺留之含有汽油成分之跡
      證有何一致之關連。又被告所有之夾克固有燒灼之痕跡，
      惟被告辯稱係因燃放鞭炮或抽菸所致，亦難以該跡證逕認
      其與本案縱火行為有所相關。
（二）案發時現場監視器攝影光碟1片經本院於99年1月18日當庭
      播放勘驗，結果顯示：影片上端出現100% 2009/03/3016:
      12:48下端顯示99%2009/03/30 14:10:10等字，房屋門旁
      有一無法辨認相貌、臉型、體型或身穿何顏色、樣式衣服
      之人，弓著腰站立，於影片上端顯示2009/03/30 16:13:0
       8，下端顯示2009/03/3014:10:29之時間，該人先蹲下後
      起身，右手持物向房屋大門旁之鐵皮屋丟擲，該鐵皮屋旁
      地上旋即起火燃燒，此有勘驗筆錄1紙可稽，既無法明白
      辨識縱火之人之相貌、臉型、體型或身穿何顏色、樣式衣
      服，公訴人遽認影片中人即係被告丙○○，即非的論。
（三）被害人甲○○雖於警詢中（警卷第8、9頁）依據上開監視
      器之錄影指稱被告丙○○為本件縱火之人，惟上開錄影並
      無法辨認縱火之人究係何人一情，已如上述，是被害人該
      指述純屬臆測之詞，不足採信。
五、綜上所述，被告所有經扣案之夾克並無汽油之跡證，且現場
    拍攝之影帶亦不足辨認放火之人究係何人，此外，復查無其
    他積極證據足資證明被告有公訴人所指之放火犯行，揆諸前
    揭法律規定及判例意旨，應為被告無罪之諭知。
據上論斷，應依刑事訴訟法第301條第1項，判決如主文。
本案經檢察官乙○○到庭執行職務。
中    華    民    國    99    年    4     月    26    日
                  刑事庭  審判長法  官  管安露
                                法  官  李宛玲
                                法  官  陳順輝
以上正本證明與原本無異。
如不服本判決應於收受判決後10日內向本院提出上訴書狀，並應
敘述具體理由；其未敘述上訴理由者，應於上訴期間屆滿後20日
內向本院補提理由書（均須按他造當事人之人數附繕本）「切勿
逕送上級法院」。
中    華    民    國    99    年    4     月    26    日
                                書記官  王耀煌

司法院資訊處製作；財團法人民間司法改革基金會備份。
